【裁判字號】    95,中簡上,396
【裁判日期】    950831
【裁判案由】    違反動產擔保交易法
【裁判全文】
臺灣臺中地方法院刑事判決           95年度中簡上字第396號
上  訴  人
即  被  告  乙○○
上列上訴人因違反動產擔保交易法案件，不服本院臺中簡易庭95
年度中簡字第1435號中華民國95年6月12日第一審簡易判決（聲
請案號：臺灣臺中地方法院檢察署95年度偵字第10754號），提
起上訴，本院判決如下：
    主    文
上訴駁回。
乙○○緩刑參年。
    犯罪事實
一、乙○○於民國93年11月24日，以其所有車牌號碼7412-GB號
    自小客車1輛，辦理動產擔保抵押設定予遠東國際商業銀行
    股份有限公司（下稱遠東商銀），擔保貸款新臺幣（下同）
    534240元，為動產擔保交易之債務人。雙方約定貸款期限，
    自93年11月24日起至96年11月23日止，以每月為1期，共分
    36期付款，每期支付14840元，標的物存放地點為乙○○當
    時住所即臺中市○區○○路49之6號，在價金未付清之前，
    標的物僅得依約占有使用，不得任意遷移、出賣、出質、移
    轉、抵押或為其他處分。嗣遠東商銀於95年3月28日將上開
    債權讓與裕融企業股份有限公司（下稱裕融公司）。乙○○
    在貸得上開貸款後，於94年5月25日，將上開自小客車，以
    24萬元之代價出質（典當）予台新當舖，並僅支付14期分
    期款項至95年1月24日止共計207760元，而意圖為自己不法
    之利益，自95年2月24日起，即未按期繳納分期款，致裕融
    公司追索無著受有損害。
二、案經裕融公司訴請臺灣臺中地方法院檢察署檢察官偵查後聲
    請簡易判決處刑。
    理    由
一、訊據上訴人即被告（下稱被告）對於上揭事實坦承不諱，核
    與告訴代理人李政郎、甲○○指訴之情節相符，復有動產抵
    押暨借款契約書、動產擔保交易動產抵押設定登記申請書、
    動產擔保交易動產抵押設定債權人變更登記申請書、動產擔
    保交易（動產抵押）移轉契約書、還款明細、存證信函、查
    訪紀錄、臺中市當舖商業同業公會證明書等影本各1份及照
    片2張附卷可稽。本件事證明確，被告犯行堪以認定。
二、被告行為後，刑法業於九十四年一月七日修正，同年二月二
    日公布，於九十五年七月一日施行。刑法修正之比較新舊法
    ，應就罪刑有關之共犯、未遂犯、想像競合犯、牽連犯、連
    續犯、結合犯，以及累犯加重、自首減輕暨其他法定加減原
    因（如身分加減）與加減例等一切情形，綜其全部罪刑之結
    果而為比較，最高法院九十五年五月二十三日九十五年度第
    八次刑庭會議決議可資參照。經查：
（一）動產擔保交易法第三十八條之罪，其罰金部分之法定刑得
      科或併科銀元六千元以下罰金，因罰金罰鍰提高標準條例
      第一條前段規定，提高二倍，為得科銀元一萬二千元以下
      之罰金。而刑法第三十三條第五款修正為：「主刑之種類
      如下：五、罰金：新臺幣一千元以上，以百元計算之」，
      此項規定，依刑法第十一條前段規定，同時適用於動產擔
      保交易法，故依修正後之法律，動產擔保交易法第三十八
      條之罪所得科處之罰金刑最高為銀元一萬二千元、最低為
      新臺幣一千元，然依被告行為時之刑罰法律，即罰金罰鍰
      提高標準條例第一條前段規定之提高倍數二倍及修正前刑
      法第三十三條第五款規定之罰金最低額一元計算，則動產
      擔保交易法第三十八條之罪所得科處之罰金最高額為銀元
      一萬二千元，最低額為銀元二元，若換算為新臺幣，最低
      額為新臺幣六元。因此，比較上述修正前、後之刑罰法律
      ，以被告行為時關於科處罰金刑之法律較有利於被告。
（二）刑法第四十一條第一項前段規定，於九十四年一月七日修
      正、九十五年七月一日施行前之規定為：「犯最重本刑為
      五年以下有期徒刑以下之刑之罪，而受六個月以下有期徒
      刑或拘役之宣告，因身體、教育、職業、家庭之關係或其
      他正當事由，執行顯有困難者，得以一元以上三元以下折
      算一日，易科罰金。」；又被告行為時之易科罰金折算標
      準，修正前罰金罰鍰提高標準條例第二條（現已刪除）規
      定，就其原定數額提高為一百倍折算一日，則本件被告行
      為時之易科罰金折算標準，應以銀元一百元、二百元、三
      百元折算一日，經折算為新臺幣後，應以新臺幣三百元、
      六百元、九百元折算為一日。修正施行後之規定則為：「
      犯最重本刑為五年以下有期徒刑以下之刑之罪，而受六個
      月以下有期徒刑或拘役之宣告者，得以新臺幣一千元、二
      千元或三千元折算一日，易科罰金。」比較修正前後之易
      科罰金折算標準，以被告行為時關於易科罰金之規定，較
      有利於被告。
（三）綜合上述各條文修正前、後之比較，揆諸前揭最高法院決
      議及修正後刑法第二條第一項前段、後段規定之「從舊、
      從輕」原則，被告自應適用其行為時之法律，即修正前刑
      法之相關規定、罰金罰鍰提高標準條例第一條前段及修正
      前罰金罰鍰提高標準條例第二條規定，予以論處。
三、核被告所為，係犯動產擔保交易法第三十八條之動產擔保交
    易之債務人，意圖不法之利益，將標的物出質，致生損害於
    債權人罪。原審雖未及比較新舊法，但依修正後刑法第二條
    第一項規定，係以適用行為時法為原則，而依上開新舊法比
    較之說明，可知被告行為後之法律並非較有利於行為人，本
    案仍應適用行為時法，則原判決以事證明確，審酌一切情狀
    ，依刑事訴訟法第四百四十九條第一項前段、第四百五十四
    條第二項，動產擔保交易法第三十八條，刑法第十一條前段
    、第四十一條第一項前段，罰金罰鍰提高標準條例第一條前
    段、第二條之規定，判處被告有期徒刑四月，如易科罰金，
    以三百元折算一日，其認事用法均無不當，量刑亦屬妥適。
    被告上訴意旨請求分期付款云云與上情無關，為無理由，應
    予駁回。另刑法第七十四條關於緩刑之規定，於九十四年一
    月七日修正、九十五年七月一日施行，修正前第七十四條第
    一款規定為：「受二年以下有期徒刑、拘役或罰金之宣告，
    而有左列情形之一，認為以暫不執行為適當者，得宣告二年
    以上五年以下之緩刑，其期間自裁判確定之日起算：一、未
    曾受有期徒刑以上刑之宣告者。」；修正後移列為第七十四
    條第一項第一款，規定：「受二年以下有期徒刑、拘役或罰
    金之宣告，而有下列情形之一，認以暫不執行為適當者，得
    宣告二年以上五年以下之緩刑，其期間自裁判確定之日起算
    ：一、未曾因故意犯罪受有期徒刑以上刑之宣告者。」。而
    犯罪在新法施行前，裁判在新法施行後，緩刑之宣告，應適
    用新法第七十四條之規定（參見最高法院九十五年五月二十
    三日九十五年第八次刑庭會議決議）。查被告未曾受有期徒
    刑以上刑之宣告，此有刑案資料查註紀錄表及臺灣高等法院
    被告前案紀錄表在卷可按，其因一時失慮，偶罹刑典，事後
    已坦承犯行，深具悔意，且被告已與告訴人裕融公司成立和
    解，有和解書附卷可稽，被告經此刑之宣告後，應知警惕而
    無再犯之虞，本院因認暫不執行其刑為當，予以宣告緩刑三
    年，以啟自新。
據上論斷，應依刑事訴訟法第四百五十五條之一第一項及第三項
、第三百六十八條，刑法第七十四條第一項第一款，判決如主文
。
本案經檢察官丙○○到庭執行職務。
中    華    民    國    95    年    8    月    31    日
                  刑事第三庭  審判長  法  官  張靜琪
                                      法  官  郭妙俐
                                      法  官  吳進發
以上正本證明與原本無異。
不得上訴。
                                      書記官  李國敬
中    華    民    國    95    年    8    月    31    日


司法院資訊處製作；財團法人民間司法改革基金會備份。
